ACORDAO-COMPLETO-2519148

ACÓRDÃO 18778/2021 ATA 40/2021 - SEGUNDA CÂMARA

VISTOS, relatados e discutidos estes autos de Tomada de Contas Especial (TCE) instaurada pelo Fundo Nacional de Saúde (FNS/MS) , originalmente em desfavor do Município de Lábrea/AM, em razão de não comprovação da regular aplicação dos recursos repassados pela União por meio do FNS /MS no exercício de 2010,
ACORDAM os Ministros do Tribunal de Contas da União, reunidos em Sessão da Segunda Câmara, diante das razões expostas pelo Relator, em:
9.1. considerar revel o Município de Lábrea - AM (CNPJ: 05.830.872/0001-09) , para todos os efeitos, dando-se prosseguimento ao processo, com fulcro no art. 12, § 3º, da Lei 8.443/1992;
9.2. dispensar o Município de Lábrea - AM (CNPJ: 05.830.872/0001-09) de restituir ao seu Fundo Municipal de Saúde os recursos do Incentivo de Atenção Básica aos Povos Indígenas (IAB-PI) utilizados em desvio de objeto no ano de 2010; 
9.3. acatar parcialmente as alegações de defesa e razões de justificativa apresentadas por Gean Campos de Barros (CPF: XXX.682.572-XX) e Moacyr Canizo de Brito Filho (CPF: XXX.226.162-XX) ;
9.4. julgar regulares com ressalva, com fundamento nos arts. 1º, inciso I, 16, inciso II, 18 e 23, inciso II, da Lei 8.443/1992, c/c os arts. 1º, inciso I, 208 e 214, inciso II, do Regimento Interno, as contas dos Srs. Gean Campos de Barros (CPF: XXX.682.572-XX) e Moacyr Canizo de Brito Filho (CPF: XXX.226.162-XX) e do Município de Lábrea - AM (CNPJ: 05.830.872/0001-09) , dando-lhes quitação;
9.5. enviar cópia deste Acórdão ao Fundo Nacional de Saúde e aos responsáveis, para ciência;
9.6. informar ao Fundo Nacional de Saúde e aos responsáveis que a deliberação, acompanhada do Relatório e do Voto que a fundamenta, está disponível para a consulta no endereço www.tcu.gov.br/acordaos, além de esclarecer que, caso requerido, o TCU poderá fornecer sem custos as correspondentes cópias, de forma impressa.

TOMADA DE CONTAS ESPECIAL, instaurada pelo FUNDO NACIONAL DE SAÚDE - MS em razão de Não comprovação da regular aplicação dos recursos repassados pela União, função SAUDE, para atendimento à/ao Recurso Financeiro (nº da TCE no sistema: 543/2019).

Segunda Câmara

Município de Lábrea/AM

3. Responsáveis: Gean Campos de Barros (CPF XXX.682.572-XX), Moacyr Canizo de Brito Filho (CPF XXX.226.162-XX) e Município de Lábrea/AM (CNPJ 05.830.872/0001-09)

13.1. Ministros presentes: Bruno Dantas (Presidente), Augusto Nardes e Raimundo Carreiro (Relator).
13.2. Ministro-Substituto convocado: Marcos Bemquerer Costa.
13.3. Ministro-Substituto presente: André Luís de Carvalho.

RAIMUNDO CARREIRO

Adoto como relatório, nos termos do art. 1º, § 3º, inciso I, da Lei 8.443/92, a instrução de peça eletrônica 47, lavrada no âmbito da Secretaria de Controle Externo de Tomada de Contas Especial (SecexTCE) , endossada pela subunidade e pelo secretário-substituto da unidade técnica (peças 48 e 49) : 
INTRODUÇÃO
Cuidam os autos de tomada de contas especial instaurada pelo Fundo Nacional de Saúde - MS, originalmente em desfavor do município de Lábrea - AM (CNPJ 05.830.872/0001-09) , em razão de não comprovação da regular aplicação dos recursos repassados pela União por meio do FUNDO NACIONAL DE SAÚDE - MS.
HISTÓRICO
Em 11/3/2019, com fundamento na IN/TCU 71/2012, alterada pela IN/TCU 76/2016 e DN/TCU 155/2016, o dirigente da instituição Fundo Nacional de Saúde - MS autorizou a instauração da tomada de contas especial (peça 1) . O processo foi registrado no sistema e-TCE com o número 543/2019.
	Os recursos repassados pelo FUNDO NACIONAL DE SAÚDE - MS ao município de Lábrea - AM, no período de 1º/1/2011 a 31/12/2011, na modalidade fundo a fundo, foram auditados pelo Departamento Nacional de Auditoria do SUS (Denasus) , conforme consignado no relatório (peça 3) . 
	O fundamento para a instauração da Tomada de Contas Especial, conforme consignado na matriz de responsabilização elaborada pelo tomador de contas, foi a constatação da seguinte irregularidade: 
Pagamento efetuado a profissionais com recursos do IAB-PI, sem a comprovação da prestação dos serviços de Atenção a Saúde às comunidades dos Povos Indígenas nas áreas, no ano de 2010, solicitados por meio do CA nº . 18, de 12/09/2011.
O responsável arrolado na fase interna (Município de Lábrea-AM) foi devidamente comunicado e, diante da ausência de justificativas suficientes para elidir a irregularidade e da não devolução dos recursos, instaurou-se a tomada de contas especial.
	No relatório (peça 16) , o tomador de contas concluiu que o prejuízo importaria no valor original de R$ 603.475,80, imputando-se a responsabilidade ao Município de Lábrea - AM, na condição de beneficiário. 
		Em 17/4/2020, a Controladoria-Geral da União emitiu o relatório de auditoria (peça 18) , em concordância com o relatório do tomador de contas. O certificado de auditoria e o parecer do dirigente do órgão de controle interno concluíram pela irregularidade das presentes contas (peças 19 e 20) .
	Em 18/5/2020, o ministro responsável pela área atestou haver tomado conhecimento das conclusões contidas no relatório e certificado de auditoria, bem como do parecer conclusivo do dirigente do órgão de controle interno, manifestando-se pela irregularidade das contas, e determinou o encaminhamento do processo ao Tribunal de Contas da União (peça 21) .
Na instrução inicial (peça 23) , propôs-se o arquivamento do feito, ante a ausência de pressupostos de constituição e de desenvolvimento válido e regular do processo, ao concluir que se tratava de desvios de objeto ocorridos anteriormente à Lei Complementar 141/2012, situações em que o TCU, em recente decisão (Acórdão 1045/2020-TCU-Plenário - rel. min. Benjamin Zymler) , dispensou um município recebedor da obrigação de recompor o seu próprio fundo de saúde. 
Assim, a fim de que não fosse dado tratamento diferenciado a situações semelhantes em que houve desvio de objeto anteriormente à LC 141/2012, concluiu-se por dispensar o município de Lábrea/AM da responsabilidade de recompor o seu próprio fundo de saúde, na mesma linha do que foi decidido na situação tratada pelo Acórdão 1045/2020-TCU-Plenário, arquivando-se o processo.
A proposta não contou com anuência do representante do MPTCU, que entendeu estarem presentes elementos de constituição e de desenvolvimento válido e regular do processo (peça 26) :
Desse modo, considerando a TCE já instaurada, existindo o débito apurado de R$ 603.475,80 na data-base 2010 (peça 16, p.2-5) e estando os responsáveis já identificados no processo (peça 23, p.9) , resta tão-somente ultimar as citações dando regular prosseguimento ao feito na forma do art. 12, inciso II da Lei 8.443/1992 (citação) .
Em despacho à peça 27, o relator Ministro Raimundo Carreiro acolheu o posicionamento do MPTCU e restituiu os autos à SecexTCE para a realização das citações/audiências: 
Ante o exposto e com fulcro no art. 157 do Regimento Interno do TCU, acolho o parecer ofertado pelo MP/TCU à peça 26 para restituir os autos à SecexTCE com vistas a que a unidade técnica promova, com a urgência que o caso requer (prescrição da pretensão ocorre em dezembro/2020) , as citações e audiências do Município de Lábrea/AM (CNPJ 05.830.872/0001- 09) , do Sr. Gean Campos de Barros (CPF XXX.682.572-XX) , na condição de Prefeito durante o período de 29/1/2010 a 29/12/2010, e do Sr. Moacyr Canizo de Brito Filho (CPF XXX.226.162-XX) , na condição de Secretário de Finanças durante o período de 29/1/2010 a 29/12/2010. (grifos do original) 
Ato contínuo, em atendimento ao comando do Exmo. Relator, a SecexTCE realizou nova análise técnica com o encaminhamento a seguir.
Irregularidade 1: aplicação de recursos transferidos pela União para o Bloco de Financiamento da Atenção Básica/Fator de Incentivo de Atenção Básica aos Povos Indígenas (IAB-PI) , para pagamento de despesas relativas a servidores que não trabalhavam na atenção aos povos indígenas, conforme constatações 171804 e 171808 do Relatório de Auditoria do Denasus 11625.
	Evidências da irregularidade: documentos técnicos presentes nas peças 3, 6, 7, 12 e 13.
	Normas infringidas: Art. 6º, § 2º, inc. II, da Portaria GM/MS nº 204/2007.
	Débitos relacionados aos responsáveis Gean Campos de Barros (CPF: XXX.682.572-XX) , Moacyr Canizo de Brito Filho (CPF: XXX.226.162-XX) e município de Lábrea - AM (CNPJ: 05.830.872/0001-09) :
	Data de ocorrência
	Valor histórico (R$) 

	29/1/2010
	6.148,24

	29/1/2010
	43.993,62

	26/2/2010
	2.594,34

	26/2/2010
	12.006,46

	3/3/2010
	40.649,33

	30/3/2010
	42.923,44

	30/3/2010
	42.470,30

	30/3/2010
	6.148,24

	30/3/2010
	6.132,48

	28/4/2010
	6.132,48

	28/4/2010
	41.570,45

	26/5/2010
	41.578,35

	26/5/2010
	6.132,48

	28/7/2010
	6.132,48

	28/7/2010
	44.229,61

	27/8/2010
	6.132,48

	27/8/2010
	47.558,39

	29/9/2010
	38.566,03

	29/9/2010
	6.132,48

	27/10/2010
	39.205,22

	27/10/2010
	6.128,42

	30/11/2010
	6.128,42

	30/11/2010
	38.024,10

	29/12/2010
	6.128,42

	29/12/2010
	2.168,42

	29/12/2010
	20.750,23

	29/12/2010
	37.710,89

		Cofre credor: Fundo Municipal de Saúde de Labrea-AM.
		Responsável: Município de Lábrea - AM (CNPJ: 05.830.872/0001-09) .
Conduta: beneficiar-se da aplicação de recursos transferidos pela União para Bloco de Financiamento da Atenção Básica/Fator de Incentivo de Atenção Básica aos Povos Indígenas, para pagamento de despesas relativas a servidores que não trabalhavam na atenção aos povos indígenas.
Nexo de causalidade: A utilização de recursos da saúde em objeto/finalidade distinto do qual foi destinado originalmente causou prejuízo ao SUS, tendo em vista que prejudicou o atingimento dos objetivos para o qual fora aprovado, devendo ser recomposto o fundo de saúde do ente benificiário, nos termos do art. 27, inc. I, da Lei Complementar 141/2012.
Culpabilidade: não há excludentes de ilicitude, de culpabilidade e de punibilidade; é razoável supor que os administradores municipais tinham consciência da ilicitude de suas condutas; era exigível conduta diversa da praticada, qual seja, aplicar os recursos financeiros repassados pelo Ministério da Saúde do IAB-PI em ações da atenção aos povos indígenas. 
		Responsável: Moacyr Canizo de Brito Filho (CPF: XXX.226.162-XX) .
Conduta: aplicar recursos transferidos pela União para Bloco de Financiamento da Atenção Básica/Fator de Incentivo de Atenção Básica aos Povos Indígenas, para pagamento de despesas relativas a servidores que não trabalhavam na atenção aos povos indígenas.
Nexo de causalidade: A utilização de recursos da saúde em objeto/finalidade distinto do qual foi destinado originalmente causou prejuízo ao SUS, tendo em vista que prejudicou o atingimento dos objetivos para o qual fora aprovado, devendo ser recomposto o fundo de saúde do ente benificiário, nos termos do art. 27, inc. I, da Lei Complementar 141/2012.
Culpabilidade: não há excludentes de ilicitude, de culpabilidade e de punibilidade; é razoável supor que o responsável tinha consciência da ilicitude de sua conduta; era exigível conduta diversa da praticada, qual seja, aplicar os recursos financeiros repassados pelo Ministério da Saúde do IAB-PI em ações da atenção aos povos indígenas. 
		Responsável: Gean Campos de Barros (CPF: XXX.682.572-XX) .
Conduta: aplicar recursos transferidos pela União para Bloco de Financiamento da Atenção Básica/Fator de Incentivo de Atenção Básica aos Povos Indígenas, para pagamento de despesas relativas a servidores que não trabalhavam na atenção aos povos indígenas.
Nexo de causalidade: A utilização de recursos da saúde em objeto/finalidade distinto do qual foi destinado originalmente causou prejuízo ao SUS, tendo em vista que prejudicou o atingimento dos objetivos para o qual fora aprovado, devendo ser recomposto o fundo de saúde do ente benificiário, nos termos do art. 27, inc. I, da Lei Complementar 141/2012.
Culpabilidade: não há excludentes de ilicitude, de culpabilidade e de punibilidade; é razoável supor que o responsável tinha consciência da ilicitude de sua conduta; era exigível conduta diversa da praticada, qual seja, aplicar os recursos financeiros repassados pelo Ministério da Saúde do IAB-PI em ações da atenção aos povos indígenas. 
Encaminhamento: citação e audiência dos gestores e citação do ente federado.
Apesar de o tomador de contas não haver incluído Gean Campos de Barros e Moacyr Canizo de Brito Filho como responsáveis neste processo, após análise realizada sobre a documentação acostada aos autos, concluiu-se que suas responsabilidades deveriam ser incluídas, uma vez que há evidências de que tenham tido participação na irregularidade aqui verificada.
Em cumprimento ao pronunciamento da unidade (peça 31) , foi efetuada citação e audiência dos responsáveis, nos moldes adiante:
 Gean Campos de Barros - promovida a citação/audiência do responsável, conforme delineado adiante:
	Comunicação: Ofício 29810/2021 - Seproc (peça 37) 
Data da Expedição: 22/6/2021
Data da Ciência: não houve (Número inexistente) (peça 39) 
Observação: Ofício enviado para o endereço do responsável, conforme pesquisa na base de dados no sistema do TSE, custodiada pelo TCU.
	
	Comunicação: Ofício 29811/2021 - Seproc (peça 36) 
Data da Expedição: 22/6/2021
Data da Ciência: não houve (Não procurado) (peça 42) 
Observação: Ofício enviado para o endereço do responsável, conforme pesquisa na base de dados do sistema da Receita Federal, custodiada pelo TCU. Em que pese não ter nos autos comprovação da ciência, o responsável compareceu espontaneamente aos autos (peça 44) , por meio de procurador constituído.
	
 Moacyr Canizo de Brito Filho - promovida a citação/audiência do responsável, conforme delineado adiante:
	Comunicação: Ofício 29812/2021 - Seproc (peça 35) 
Data da Expedição: 22/6/2021
Data da Ciência: 7/7/2021 (peça 40) 
Nome Recebedor: Francisca dos Santos Silva (CPF XXX.056.202-XX) 
Observação: Ofício enviado para o endereço do responsável, conforme pesquisa na base de dados do sistema da Receita Federal, custodiada pelo TCU.
Fim do prazo para a defesa: 22/7/2021
	
 município de Lábrea - AM - promovida a citação do responsável, conforme delineado adiante:
	Comunicação: Ofício 29809/2021 - Seproc (peça 38) 
Data da Expedição: 22/6/2021
Data da Ciência: 7/7/2021 (peça 41) 
Nome Recebedor: Gabrielly Araújo da Silva
Observação: Ofício enviado para o endereço do responsável, conforme pesquisa na base de dados do sistema da Receita Federal, custodiada pelo TCU (peça 32) .
Fim do prazo para a defesa: 22/7/2021
	
Conforme Despacho de Conclusão das Comunicações Processuais (peça 46) , as providências inerentes às comunicações processuais foram concluídas. 
Transcorrido o prazo regimental, o município de Lábrea - AM permaneceu silente, devendo ser considerado revel, nos termos do art. 12, § 3º, da Lei 8.443/1992, e os responsáveis Gean Campos de Barros e Moacyr Canizo de Brito Filho apresentaram defesa, que será analisada na seção Exame Técnico.
ANÁLISE DOS PRESSUPOSTOS DE PROCEDIBILIDADE DA IN/TCU 71/2012
Avaliação de Viabilidade do Exercício do Contraditório e Ampla Defesa
	Verifica-se que não houve o transcurso de mais de dez anos desde o fato gerador sem que tenha havido a notificação dos responsáveis pela autoridade administrativa federal competente (art. 6º, inciso II, c/c art. 19 da IN/TCU 71/2012, modificada pela IN/TCU 76/2016) , uma vez que o fato gerador da irregularidade sancionada ocorreu em 29/12/2010, e os responsáveis foram notificados sobre a irregularidade pela autoridade administrativa competente conforme abaixo:
Gean Campos de Barros, excepcionalmente, não houve notificação.
Moacyr Canizo de Brito Filho, excepcionalmente, não houve notificação.
município de Lábrea - AM, notificação encaminhada à Secretaria Municipal de Saúde, Ofício 316/2018/AAPDR/CGAUD/DENASUS/SGEP/MS, de 16/10/2018 (peça 8) , entregue no destinatário em 7/11/2018 (peça 9) .
Valor de Constituição da TCE 
	Verifica-se, ainda, que o valor atualizado do débito apurado (sem juros) em 1º/1/2017 é de R$ 930.496,14, portanto superior ao limite mínimo de R$ 100.000,00, na forma estabelecida conforme os arts. 6º, inciso I, e 19 da IN/TCU 71/2012, modificada pela IN/TCU 76/2016. 
OUTROS PROCESSOS/DÉBITOS NOS SISTEMAS DO TCU COM OS MESMOS RESPONSÁVEIS
	Informa-se que foram encontrados processos no Tribunal em que figuram os mesmos responsáveis destes autos, conforme detalhado no ANEXO I a esta instrução.
	A tomada de contas especial está, assim, devidamente constituída e em condição de ser instruída.
EXAME TÉCNICO
Da validade das notificações:
	Preliminarmente, cumpre tecer breves considerações sobre a forma como são realizadas as comunicações processuais no TCU. A esse respeito, destacam-se o art. 179, do Regimento Interno do TCU (Resolução 155, de 4/12/2002) e o art. 4º, inciso III, § 1º, da Resolução TCU 170, de 30 de junho de 2004, in verbis:
Art. 179. A citação, a audiência ou a notificação, bem como a comunicação de diligência, farse-ão:
I - mediante ciência da parte, efetivada por servidor designado, por meio eletrônico, fac-símile, telegrama ou qualquer outra forma, desde que fique confirmada inequivocamente a entrega da comunicação ao destinatário;
II - mediante carta registrada, com aviso de recebimento que comprove a entrega no endereço do destinatário;
III - por edital publicado no Diário Oficial da União, quando o seu destinatário não for localizado
 (...) 
Art. 3º As comunicações serão dirigidas ao responsável, ou ao interessado, ou ao dirigente de órgão ou entidade, ou ao representante legal ou ao procurador constituído nos autos, com poderes expressos no mandato para esse fim, por meio de:
I - correio eletrônico, fac-símile ou telegrama;
II - servidor designado;
III - carta registrada, com aviso de recebimento;
IV - edital publicado no Diário Oficial da União, quando o seu destinatário não for localizado, nas hipóteses em que seja necessário o exercício de defesa.
Art. 4º. Consideram-se entregues as comunicações:
I - efetivadas conforme disposto nos incisos I e II do artigo anterior, mediante confirmação da ciência do destinatário;
II - realizadas na forma prevista no inciso III do artigo anterior, com o retorno do aviso de recebimento, entregue comprovadamente no endereço do destinatário;
III - na data de publicação do edital no Diário Oficial da União, quando realizadas na forma prevista no inciso IV do artigo anterior.
§ 1º O endereço do destinatário deverá ser previamente confirmado mediante consulta aos sistemas disponíveis ao Tribunal ou a outros meios de informação, a qual deverá ser juntada ao respectivo processo.
 (...) 
	Bem se vê, portanto, que a validade da citação via postal não depende de que o aviso de recebimento seja assinado pelo próprio destinatário da comunicação, o que dispensa, no caso em tela, a entrega do AR em "mãos próprias". A exigência da norma é no sentido de o Tribunal verificar se a correspondência foi entregue no endereço correto, residindo aqui a necessidade de certeza inequívoca. 
	Não é outra a orientação da jurisprudência do TCU, conforme se verifica dos julgados a seguir transcritos:
São válidas as comunicações processuais entregues, mediante carta registrada, no endereço correto do responsável, não havendo necessidade de que o recebimento seja feito por ele próprio (Acórdão 3648/2013-TCU-Segunda Câmara, Relator Min. José Jorge) ;
É prescindível a entrega pessoal das comunicações pelo TCU, razão pela qual não há necessidade de que o aviso de recebimento seja assinado pelo próprio destinatário. Entregandose a correspondência no endereço correto do destinatário, presume-se o recebimento da citação. (Acórdão 1019/2008-TCU-Plenário, Relator Min. Benjamin Zymler) ;
As comunicações do TCU, inclusive as citações, deverão ser realizadas mediante Aviso de Recebimento - AR, via Empresa Brasileira de Correios e Telégrafos, bastando para sua validade que se demonstre que a correspondência foi entregue no endereço correto. (Acórdão 1526/2007-TCU-Plenário, Relator Min. Aroldo Cedraz) .
A validade do critério de comunicação processual do TCU foi referendada pelo Supremo Tribunal Federal, nos termos do julgamento do MS-AgR 25.816/DF, por meio do qual se afirmou a desnecessidade da ciência pessoal do interessado, entendendo-se suficiente a comprovação da entrega do "AR" no endereço do destinatário:
Ementa: agravo regimental. Mandado de segurança. Desnecessidade de intimação pessoal das decisões do tribunal de contas da união. art. 179 do regimento interno do TCU. Intimação do ato impugnado por carta registrada, iniciado o prazo do art. 18 da lei nº 1.533/51 da data constante do aviso de recebimento. Decadência reconhecida. Agravo improvido.
O envio de carta registrada com aviso de recebimento está expressamente enumerado entre os meios de comunicação de que dispõe o Tribunal de Contas da União para proceder às suas intimações.
O inciso II do art. 179 do Regimento Interno do TCU é claro ao exigir apenas a comprovação da entrega no endereço do destinatário, bastando o aviso de recebimento simples. 
Da revelia do Município de Lábrea - AM
No caso vertente, a citação do responsável (Município de Lábrea - AM) se deu em endereço proveniente de pesquisas de endereços realizadas pelo TCU (vide parágrafos acima) , em endereço proveniente da base de dados da Receita Federal (peça 32) . A entrega do ofício citatório nesse endereço ficou comprovada, conforme detalhamento a seguir:
Município de Lábrea - AM, ofício 29809/2021 - Seproc (peça 38) , origem no sistema da Receita Federal (peça 32) , Aviso de Recebimento à peça 41.
Nos processos do TCU, a revelia não leva à presunção de que seriam verdadeiras todas as imputações levantadas contra os responsáveis, diferentemente do que ocorre no processo civil, em que a revelia do réu opera a presunção da verdade dos fatos narrados pelo autor (Acórdão 1009/2018-TCU-Plenário, Relator Min. Bruno Dantas; 2369/2013 - TCU - Plenário, Relator Min. Benjamin Zymler e 2449/2013 - TCU - Plenário, Relator Min. Benjamin Zymler) . Dessa forma, a avaliação da responsabilidade do agente não pode prescindir da prova existente no processo ou para ele carreada. 
Ao não apresentar sua defesa, o responsável deixou de produzir prova da regular aplicação dos recursos sob sua responsabilidade, em afronta às normas que impõem aos gestores públicos a obrigação legal de, sempre que demandados pelos órgãos de controle, apresentar os documentos que demonstrem a correta utilização das verbas públicas, a exemplo do contido no art. 93 do Decreto-Lei 200/1967: "Quem quer que utilize dinheiros públicos terá de justificar seu bom e regular emprego na conformidade das leis, regulamentos e normas emanadas das autoridades administrativas competentes." 
Mesmo as alegações de defesa não sendo apresentadas, considerando o princípio da verdade real que rege esta Corte, procurou-se buscar, em manifestações do responsável na fase interna desta Tomada de Contas Especial, se havia algum argumento que pudesse ser aproveitado a seu favor. 
	No entanto, o responsável não se manifestou na fase interna, não havendo, assim, nenhum argumento que possa vir a ser analisado e posteriormente servir para afastar as irregularidades apontadas.
Em se tratando de processo em que a parte interessada não se manifestou acerca das irregularidades imputadas, não há elementos para que se possa efetivamente aferir e reconhecer a ocorrência de boa-fé na conduta do responsável, o que poderia permitir este Tribunal, desde logo, a proferir o julgamento de mérito pela irregularidade das contas, conforme os termos dos §§ 2º e 6º do art. 202 do Regimento Interno do TCU. (Acórdão 2064/2011-TCU-Primeira Câmara (relator Min. Ubiratan Aguiar) , 6.182/2011-TCU-1ª Câmara (relator Min. Weber de Oliveira) , 4.072/2010-TCU-1ª Câmara (Relator Min. Valmir Campelo) , 1.189/2009-TCU-1ª Câmara (Relator Min. Marcos Bemquerer) , 731/2008-TCU-Plenário (Relator Min. Aroldo Cedraz) .
No entanto, não será proposto o julgamento das contas pela irregularidade, em face da análise desenvolvida a seguir.
Da dispensa do município em ressarcir seu próprio Fundo de Saúde
Em que pese a revelia do município, cabe recuperar a análise acerca da dispensa em casos análogos de o município vir a recompor, com recursos próprios, os cofres de seu fundo municipal de saúde, tese já defendida para o presente caso na instrução à peça 23.
Especificamente às irregularidades relativas aos desvios de objeto, como os tratados nesta TCE, ocorridos anteriormente à Lei Complementar 141/2012, o TCU, por meio do Acórdão 1045/2020-TCU-Plenário - rel. min. Benjamin Zymler, em situação semelhante, dispensou um município recebedor da obrigação de recompor o seu próprio fundo de saúde. Segue excerto do voto (todos os grifos são do original) :
42. Os presentes autos, contudo, guardam a especificidade de que o desvio de objeto ocorreu há cerca de dez anos e, sob esse enfoque, desde já, agradeço as contribuições do Gabinete da Ministra Ana Arraes.
43. Ora, como antes exposto, o processo de planejamento e orçamento do Sistema Único de Saúde (SUS)  deve compatibilizar as necessidades da política de saúde com a disponibilidade de recursos em planos de saúde dos municípios, dos estados, do Distrito Federal e da União (art. 36 da Lei 8.080/1990) .
44. Nesse sentido, o Decreto 7.508/2011 - que regulamenta a Lei 8.080/1990 e dispõe sobre a organização do Sistema Único de Saúde - estabelece que:
  "Art. 16. No planejamento devem ser considerados os serviços e as ações prestados pela iniciativa privada, de forma complementar ou não ao SUS, os quais deverão compor os Mapas da Saúde regional, estadual e nacional.
Art. 17. O Mapa da Saúde será utilizado na identificação das necessidades de saúde e orientará o planejamento integrado dos entes federativos, contribuindo para o estabelecimento de metas de saúde.
Art. 18. O planejamento da saúde em âmbito estadual deve ser realizado de maneira regionalizada, a partir das necessidades dos Municípios, considerando o estabelecimento de metas de saúde.  (grifou-se) .
52. Por outro lado, a Lei Complementar 141/2012, estabelece que:
"Art. 38. O Poder Legislativo, diretamente ou com o auxílio dos Tribunais de Contas, do sistema de auditoria do SUS, do órgão de controle interno e do Conselho de Saúde de cada ente da Federação, sem prejuízo do que dispõe esta Lei Complementar, fiscalizará o cumprimento das normas desta Lei Complementar, com ênfase no que diz respeito:
I - à elaboração e execução do Plano de Saúde Plurianual;
II - ao cumprimento das metas para a saúde estabelecidas na lei de diretrizes orçamentárias;"  (grifou-se) .
45. Já a Portaria Consolidadora 1/2017 do Ministério da Saúde - que consolida as normas sobre os direitos e deveres dos usuários da saúde e a organização e o funcionamento do Sistema Único de Saúde - estabelece que:
"Art. 96. O Plano de Saúde, instrumento central de planejamento para definição e implementação de todas as iniciativas no âmbito da saúde de cada esfera da gestão do SUS para o período de 4 (quatro) anos, explicita os compromissos do governo para o setor saúde e reflete, a partir da análise situacional, as necessidades de saúde da população e as peculiaridades próprias de cada esfera."  (grifou-se) .
46. Em suma, a cada período de quatro anos há a definição das necessidades de saúde da população e a previsão de recursos para supri-las.
47. Por certo, a ocorrência de desvio de objeto no exercício de 2010 provocou que as ações de saúde naquele exercício não tenham acontecido como o planejado. Ou seja, não ocorreram os procedimentos oftalmológicos então previstos (treino de orientação e mobilidade; atendimento/acompanhamento; e reabilitação visual) .
48. Entretanto, não há garantia de que, transcorridos dez anos, tais procedimentos ainda sejam necessários ou se encaixem como prioritários. É possível que essa demanda já tenha sido suprida nos exercícios seguintes e não se faça mais necessária. É igualmente possível que essa demanda ainda seja necessária e já estejam contemplados recursos no plano de saúde atual para supri-la. Ainda é possível que a demanda ainda exista, mas haja outras prioridades para a saúde mais relevantes e que se colocam como prioritárias na destinação dos recursos.
49. Em outras palavras, a transferência dos recursos federais ora questionados teve como fim a prestação de serviços definidos por condições particulares da realidade daquele período. Remanejar recursos do município agora representaria obrigação dissociada da análise das reais necessidades da população local, com impacto no planejamento das ações de saúde, que, por sua vez, também seguem ditames legais específicos.
50. Em suma, quanto o Tribunal determina que o município realoque recursos para um objeto atrelado a necessidades de dez anos atrás pode interferir de forma inadequada no uso efetivo dos recursos atualmente disponíveis para tão importante área e afetar o cumprimento das metas previstas no plano plurianual de saúde. Nesse sentido, menciono o decidido mediante o Acórdão 5313/2019-TCU-Segunda Câmara) .
51. Deve, dessa forma, ser considerado o disposto no art. 20 da Lei de Introdução às normas do Direito Brasileiro para que, neste caso concreto, não seja efetuada determinação ao município para que recomponha os próprios cofres municipais:
 "Art. 20. Nas esferas administrativa, controladora e judicial, não se decidirá com base em valores jurídicos abstratos sem que sejam consideradas as consequências práticas da decisão."  (grifou-se) .
52. Outro aspecto a ser considerado é que o gestor atual da municipalidade não deu causa ao desvio praticado por seu longínquo antecessor. Ou seja, esse primeiro que, presumivelmente, fez um adequado planejamento de saúde e buscou cumpri-lo, vai ter a realização de suas metas prejudicadas por um fato a que não deu causa. Ou seja, acaba-se, por via transversa, punindo o bom gestor, sem prejuízo, por certo, da população que não vai ter atendidas as suas necessidades mais prementes de saúde.
53. Creio não haver dúvidas de que a prática de desvio de objeto na área de saúde é fato grave e que deve estar sujeito a uma resposta pronta e rígida por parte desta Corte de Contas de forma a desencorajar tal procedimento. Nesse aspecto, creio que a aplicação de sanção pecuniária e o julgamento pela irregularidade das contas dos responsáveis por tal procedimento sirvam ao propósito de prevenir a ocorrência de outras infrações e de desestimular a prática da conduta.
54. Por outro lado, a determinação para que a municipalidade recomponha os próprios cofres municipais pode ter o efeito contrário, ou seja, servir de estímulo para que o gestor pratique o desvio de objeto. Isso porque, ciente de que a determinação, de acordo com os necessários trâmites processuais, não ocorrerá durante o seu mandato, o gestor pode se sentir estimulado a praticar o ilícito de forma a prejudicar o seu sucessor, eventual adversário político. Ou seja, o prefeito antecessor pratica o ato ilícito para atender interesses próprios de sua gestão e ainda prejudica o seu sucessor.
55. Em sendo assim, embora por motivos diversos, acolho a proposta do Ministério Público junto ao TCU no sentido de acatar as alegações de defesa apresentadas pela municipalidade.
Assim, considerando que no presente caso, resta comprovada a ocorrência de desvio de objeto praticados com recursos federais do SUS transferidos àquela municipalidade no ano de 2010, portanto antes da Lei Complementar 141/2012, cabe dispensar o município de Lábrea/AM da responsabilidade de recompor o seu próprio fundo de saúde, na mesma linha do que foi decidido na situação tratada pelo Acórdão 1045/2020-TCU-Plenário.
O mesmo decisum, no entanto, não isentou os responsáveis que deram causa ao desvio de objeto de responder em sede de audiência, por tais irregularidades, podendo ter contas julgas irregulares e sofrerem a penalidade da multa prevista no art. 58, inc. II, da Lei 8.443/1992. Passa-se, então, à análise das alegações/razões de justificativa dos Srs. Gean Campos de Barros e Moacyr Canizo de Brito Filho.
Da defesa dos responsáveis Gean Campos de Barros e Moacyr Canizo de Brito Filho
Os responsáveis Gean Campos de Barros e Moacyr Canizo de Brito Filho apresentaram defesa em comum, por meio de advogado devidamente constituído nos autos, que passa a ser analisada a seguir:
Argumento 1 (Peça 44, p. 3-5) :
Os responsáveis alegam a preliminar de prescrição quinquenal das pretensões punitiva e ressarcitória, com fundamento no entendimento do Supremo Tribunal Federal manifestado no Recurso Extraordinário n. 636.886 (Tema Repercussão Geral nº 899) .
Análise do argumento 1: 
O Supremo Tribunal Federal - STF, no Recurso Extraordinário - RE 636.886, fixou a tese, com repercussão geral reconhecida, de que "é prescritível a pretensão de ressarcimento ao erário fundada em decisão de Tribunal de Contas" (Tema 899) . Em que pese o questionamento acerca da abrangência da tese ali firmada, no sentido de que se circunscreveria apenas ao processo de execução da condenação imposta pelo TCU (ou seja, inaplicável à pretensão de ressarcimento exercida no processo "conhecimento" da TCE) , verifica-se que o STF, por meio de decisões prolatadas pelas suas duas turmas, tem decidido de forma reiterada que se aplica o prazo prescricional de 5 anos previsto na Lei 9.873/1999 às pretensões sancionatória e ressarcitória a cargo do Tribunal de Contas da União. 
Seja por aplicação direta ou por analogia, a orientação sufragada é no sentido de que o prazo de 5 anos é compatível com a tese de que a ação e a execução prescrevem no mesmo prazo (Súmula 150 do STF) , bem como com o fato de que a Lei 9.873/1999 - que regulamenta o exercício de ação punitiva pela Administração Pública Federal, direta e indireta - regeria integralmente a prescrição no âmbito do TCU. Quanto a este último aspecto, o Ministro Luís Roberto Barroso, no voto exarado no julgamento do MS 32.201, embora tenha advertido que a atuação do TCU, em sua acepção clássica, não se qualifica como exercício do poder de polícia, ressaltou que a Lei 9.873/1999 assumiria vocação regulatória geral da prescrição do exercício da competência sancionadora da Administração Pública, sendo sua disciplina aplicável a qualquer ação punitiva da Administração Pública Federal, exceto àquelas esferas em que exista regulamentação específica. Ademais, em virtude da autonomia científica do Direito Administrativo, não haveria razão plausível para suprimir a omissão da Lei Orgânica do Tribunal de Contas da União, no tocante ao estabelecimento de um prazo prescricional próprio, valendo-se das normas de direito civil, e não das de direito administrativo.
	Eis algumas ementas que evidenciam o entendimento predominante do STF:
Ementa: AGRAVO REGIMENTAL EM MANDADO DE SEGURANÇA. TOMADA DE CONTAS ESPECIAL. TRIBUNAL DE CONTAS DA UNIÃO. CONDENAÇÃO A RESSARCIMENTO AO ERÁRIO. PRESCRIÇÃO. MARCO INTERRUPTIVO. ART. 2°, II, DA LEI 9.873/1999. ATO INEQUÍVOCO DE APURAÇÃO DO FATO. DISCUSSÃO. DIREITO LÍQUIDO E CERTO. DEMONSTRAÇÃO. INOCORRÊNCIA. SUBSISTÊNCIA DA DECISÃO AGRAVADA. AGRAVO A QUE SE NEGA PROVIMENTO. I - As razões do agravo regimental são inaptas para desconstituir os fundamentos da decisão agravada, que, por isso, se mantêm hígidos. II - Aplicando-se a regulamentação da Lei 9.873/1999 ao caso concreto, observa-se que a pretensão sancionatória do TCU, em relação aos atos praticados pelo impetrante, levando-se em consideração a ocorrência de 5 causas interruptivas da prescrição, não teria sido fulminada pelo decurso do tempo. III - A pretensão do recorrente, fundada na discussão sobre os fatos apontados como marcos interruptivos da prescrição da pretensão punitiva da Administração Pública, refoge aos estreitos limites do mandamus, ante a ausência de liquidez e certeza do direito pleiteado. IV - Agravo regimental a que se nega provimento. MS 36067 ED-AgR. Órgão julgador: Segunda Turma. Relator (a) : Min. RICARDO LEWANDOWSKI. Julgamento: 18/10/2019
Ementa: AGRAVO REGIMENTAL EM RECLAMAÇÃO. TRIBUNAL DE CONTAS DA UNIÃO. TOMADA DE CONTA ESPECIAL. PRESCRIÇÃO DA PRETENSÃO PUNITIVA. RECONHECIDA EM DECISÃO DO SUPREMO TRIBUNAL FEDERAL. PRESCRITIBILIDADE DO RESSARCIMENTO AO ERÁRIO FUNDADA EM DECISÃO DE TRIBUNAL DE CONTAS. AÇÃO DE IMPROBIDADE ADMINISTRATIVA COM PEDIDO DE RESSARCIMENTO JÁ EM CURSO. AGRAVO REGIMENTAL A QUE SE NEGA PROVIMENTO. I - O acórdão do TCU determinou a formação de processo administrativo para avaliarem, efetivamente, a eventual responsabilização do agravado para o ressarcimento do dano ao erário, contrariando, assim, autoridade desta Corte no MS 35.512/DF, uma vez que houve a concessão da segurança para declarar a ocorrência da prescrição da pretensão punitiva do TCU em relação às infrações imputadas a ele, destacando-se que a União poderia perseguir os valores referentes ao ressarcimento dos danos na esfera judicial. II - Agravo regimental a que se nega provimento. (Rcl 39497 AgR. Órgão julgador: Segunda Turma. Relator (a) : Min. RICARDO LEWANDOWSKI. Julgamento: 10/10/2020) 
Ementa: MANDADO DE SEGURANÇA. DIREITO ADMINISTRATIVO. TRIBUNAL DE CONTAS DA UNIÃO. SERVIDOR DA SECRETARIA DE SAÚDE DO ESTADO DO ACRE. FISCALIZAÇÃO OMISSA E DEFICIENTE NA EXECUÇÃO DE DOIS CONVÊNIOS FIRMADOS ENTRE A SECRETARIA ESTADUAL E O MINISTÉRIO DA SAÚDE. APLICAÇÃO DE MULTA. ARTS. 28, II, E 58, II, DA LEI 8.443/1992. ART. 268, II, DO REGIMENTO INTERNO DO TCU. PRESCRIÇÃO DA PRETENSÃO SANCIONATÓRIA. OCORRÊNCIA. APLICAÇÃO DA LEI 9.873/1999. PRECEDENTES DESTE STF. MEDIDA LIMINAR DEFERIDA E RATIFICADA NO EXAME DE MÉRITO. SEGURANÇA CONCEDIDA PARA AFASTAR A MULTA APLICADA. 1. A prescrição da pretensão punitiva do TCU é regulada pela Lei 9.873/1999, descabendo a aplicação do prazo decenal previsto na legislação civil (art. 205 do Código Civil) . Ao revés, incide o prazo quinquenal previsto na Lei 9.873/1999 (MS 32201, Rel. Min. Roberto Barroso, PRIMEIRA TURMA, DJe 7/8/2017; MS 35.512-AgR, Rel. Min. Ricardo Lewandowski, SEGUNDA TURMA, DJe 21/6/2019) . 2. In casu, na linha do parecer apresentado pelo Ministério Público Federal e da decisão liminar de minha lavra, é inequívoca a superação do prazo prescricional quinquenal. Os ilícitos apontados pela Corte de Contas ocorreram em julho de 2006, tendo o processo de auditoria sido instaurado em 9/10/2006. A ordem de citação do responsável para a audiência, por sua vez, ocorreu em 25/6/2007. Entretanto, a decisão condenatória recorrível foi exarada somente em 31/5/2016, data da prolação do Acórdão 3513/2016-TCU-Primeira Câmara. 3. Ex positis, CONCEDO A SEGURANÇA unicamente para afastar a sanção de multa aplicada ao impetrante, nos autos da Tomada de Contas Processo 023.288/2006-0, máxime da ocorrência de prescrição da pretensão punitiva do Tribunal de Contas da União. MS 35940. (Órgão julgador: Primeira Turma. Relator (a) : Min. LUIZ FUX. Julgamento: 16/06/2020) .
Essa orientação também foi seguida nas seguintes decisões monocráticas: MS 36.127-MC/DF e MS 35.940-MC/DF, Rel. Min. Luiz Fux; MS 35.294, MS 35.539/DF e MS 35.971-TP/DF, Rel. Min. Marco Aurélio; MS 34.256 MC/DF, MS 36.054-MC e MS 36.067-MC/DF, Rel. Min. Ricardo Lewandowski.
O Supremo Tribunal Federal tem se pronunciado no sentido de reconhecer não só a aplicação da prescrição quinquenal com fulcro na interpretação da Lei 9.873/1999, mas também a incidência dos marcos interruptivos do prazo prescricional consignados na referida lei, tantas vezes quanto presentes os suportes fáticos (MS 32201, Relator: Min. Roberto Barroso) . 
	Entendimento que também foi adotado nas seguintes decisões monocráticas: MS 36.054, MS 34.256-MC, MS 35.512 e MS 36.067-MC, todos de relatoria do Min. Ricardo Lewandowski; MS 35.294, MS 35.539 e MS 35.971-TP, todos de relatoria do Min. Marco Aurélio; MS 32.201, Rel. Min. Roberto Barroso, e MS 36.127-MC e MS 35.940-MC, Min. Luiz Fux.
Em relação ao termo inicial da contagem do prazo prescricional, o "caput" do art. 1º da Lei 9.873/1999 oferece solução que não destoa do modelo adotado pelo TCU no incidente de uniformização de jurisprudência, em que se examinou a prescrição da pretensão punitiva, nos termos do Acórdão 1441/2016-TCU-Plenário (Rel. Min. Benjamin Zymler) , com a adição da particularidade de explicitar o caso de infrações permanentes ou continuadas:
a) Regra geral: "data da prática do ato"  (o que equivale a "ocorrência da irregularidade sancionada") ;
b) Regra especial: "no caso de infração permanente ou continuada, do dia em que tiver cessado".
A Lei 9.873/1999, no art. 2º, estabelece as causas interruptivas da prescrição punitiva, consoante abaixo transcrito, já na redação conferida pela Lei 11.941/2009:
Art. 2º Interrompe-se a prescrição da ação punitiva:
I - pela notificação ou citação do indiciado ou acusado, inclusive por meio de edital;
II - por qualquer ato inequívoco, que importe apuração do fato;
III - pela decisão condenatória recorrível.
IV - por qualquer ato inequívoco que importe em manifestação expressa de tentativa de solução conciliatória no âmbito interno da administração pública federal.
	O quadro a seguir indica alguns eventos processuais, ocorridos no curso de uma TCE (fase interna e externa) - instaurada em razão de irregularidades na aplicação de recursos da União transferidos a entes subnacionais - que poderiam ser enquadrados nas causas de interrupção da prescrição acima apontadas, sem prejuízo, é claro, de outras ocorrências fáticas elegíveis como marco interruptivo, a depender da forma de proceder de cada entidade ou órgão tomador de contas.
	I - pela notificação ou citação do indiciado ou acusado, inclusive por meio de edital;
	 (i) notificação no âmbito do procedimento administrativo de ressarcimento previamente à instauração da TCE;
 (ii) notificação efetuada pelo órgão tomador de contas acerca da instauração da TCE;
 (iii) citação efetuada pelo TCU.
*Data da ciência da notificação ou citação pelos responsáveis ou de publicação do edital no DOU.

	II - por qualquer ato inequívoco, que importe apuração do fato;
* procedimento que evidencie a apuração dos fatos irregulares, com o objetivo quantificar o dano e identificar possíveis responsáveis.
	 (i) relatório de sindicância ou PAD;
 (ii) relatório de apuração de irregularidades referente ao processo administrativo prévio à instauração da TCE;
 (iii) relatórios de fiscalização, pareceres, despachos, informações e memorandos relacionados à apuração dos fatos irregulares;
 (iv) relatório do tomador de contas;
 (v) relatório do controle interno; 
 (vi) termo de instauração ou designação de instauração da TCE;
 (vii) autuação da TCE no TCU; entre outras causas.
*Há quem inclua nesse grupo diligências que comprovam providências do responsável sobre as irregularidades investigadas.

	III - pela decisão condenatória recorrível.
	 (i) Verifica-se apenas no âmbito do TCU com a data da prolação do acórdão condenatório recorrível.

	IV - por qualquer ato inequívoco que importe em manifestação expressa de tentativa de solução conciliatória no âmbito interno da administração pública federal.
	 (i) pedido de parcelamento;
 (ii) pagamento parcial do débito;
 (iii) qualquer manifestação do responsável que demonstre claramente a sua intenção de recolher o débito.

	Bem se vê, portanto, que haveria uma multiplicidade de causas de interrupção da prescrição, conforme se depreende do art. 2º da Lei 9.873/1999. Tal exegese encontra respaldo em precedentes do STF, a exemplo do que se decidiu no julgamento do MS 36067 (Rel. Min. Ricardo Lewandowski) , com destaque para trecho do voto em que o Relator reconhece cinco causas de interrupção da prescrição, in verbis:
 (...) Assim, faz-se necessário levar em consideração que, apesar de os fatos objeto da apuração conduzida pela Corte de Contas remontarem aos anos de 1999 e 2000, período no qual o impetrante era Secretário de Saúde municipal, o Tribunal de Contas da União deu prosseguimento à tomada de contas especial por ter constatado a ocorrência de 5 causas interruptivas da prescrição, a saber: a) relatório de auditoria em conjunto realizada pelo Denasus e pela Secretaria Federal de Controle, lavrado em 06/07/2001, sendo este, certamente, um ato inequívoco que importou a apuração do fato (art. 2º, II, da Lei n. 9.873/1999) ; b) instauração de Tomada de Contas Especial pelo FNS, ocorrida em 05/10/2005, sendo este também, certamente, um ato inequívoco que importou a apuração do fato  (art. 2º, II, da Lei n. 9.873/1999) ; c) a autuação da presente Tomada de Contas Especial no âmbito do Tribunal de Contas da União, ocorrida em 12/08/2008, sendo este também, certamente, um ato inequívoco que importou a apuração do fato  (art. 2º, II, da Lei n. 9.873/1999) ; d) o ato que ordenou a citação do responsável, ora impetrante, ocorrida em 12/07/2010 (art. 2º, I, da Lei n. 9.873/1999) ; e e) o exercício do poder punitivo ocorrido em 20/06/2012, data da prolação do Acórdão 1563/2012-TCU-Plenário (art. 2º, III, da Lei n. 9.873/1999) .
No caso concreto, tendo como parâmetro a tese firmada pelo STF, no RE 636.886, no sentido de que ambas pretensões do TCU (sancionatória e ressarcitória) sujeitam-se ao prazo prescricional de 5 anos previsto na Lei 9.873/1999, considerando, ainda, o sistema prescricional descrito na citada lei, inclusive as causas de suspensão e de interrupção da prescrição, tem-se os seguintes eventos processuais:
a) 	Termo inicial da contagem do prazo (data da ocorrência da irregularidade) : em 29/12/2010 - data dos pagamentos mais recentes discutidos nesta TCE;
b)	Relatório da Auditoria do Denasus 11625, de 28/10/2011 (peça 3) , que constatou as irregularidades nas constatações 171804 e 171808;
c)	Parecer n° 156/2018-COPLAO/CGAUD/DENASUS/SGEP/MS, de 8/3/2018 (peça 6) , que registrou haver pressupostos, como dito no Despacho Ditce 2378628, à CGAUD para, se de acordo, retomar os autos ao FNS para prosseguimento dos procedimentos sob sua responsabilidade, atentando-se para o proferido no Acórdão n. 5697/2017-TCU-1° Câmara (1944526) ;
d)	Parecer n° 12/2018-AC/SEAUD/AC/DIVNE/SE/MS, de 12/4/2018 (peça 7) , que concluiu pela existência de desvio de objeto;	
e)	Ofício n° 316/2018/AAPDR/CGAUD/DENASUS/SGEP/MS, de 16/10/2018 (peça 8) , notificação da Secretaria Municipal de Saúde para devolução do débito apurado ao Fundo Municipal de Saúde de Lábrea/AM, com recursos do Tesouro Municipal;
f)		Despacho administrativo DITCE/FNS/CCONT/CGEOFC/FNS/SE/MS que decidiu pela instauração da TCE, de 28/2/2019 (peça 1) ;
g)		Relatório de TCE nº 000046/2019, de 20/03/2019 (peça 16) ;
h)	Data de autuação da tomada de contas especial pela SecexTCE: 19/5/2020.
Analisando-se a data da prática do ato irregular, em 29/12/2010, bem como os eventos processuais que se sucederam, conforme acima enumerados, os quais teriam o condão de interromper o curso do prazo prescricional, de acordo com o art. 2º da Lei 9.873/1999, observa-se que teria transcorrido o prazo de 5 (cinco) anos entre os eventos processuais interruptivos listados nas alíneas b" e "c" retro. Dessa forma, levando-se em conta o entendimento sufragado pelo STF, no julgamento do RE 636.886, teria ocorrido a prescrição da pretensão sancionatória e ressarcitória a cargo do TCU.
Veja-se que foram opostos embargos declaratórios contra a referida decisão do STF, os quais foram rejeitados pela maioria da Suprema Corte (Plenário, Sessão Virtual de 13.8.2021 a 20.8.2021) , confirmando, portanto, a abrangência da deliberação prolatada na fixação do tema 899, razão por que se deve adotar a orientação prevalente no TCU, no sentido de que a matéria ali tratada alcançaria tão somente a fase judicial de cobrança do título extrajudicial, não atingindo os processos de controle externo, mantendo-se, desse modo,  a interpretação adotada pela Suprema Corte, em 2008, no Mandado de Segurança - MS 26.210, oportunidade em que foi definida a tese da imprescritibilidade das ações de ressarcimento ao erário:
A suspensão pelo STF das demandas nas quais esteja em questão a prescritibilidade da pretensão de ressarcimento ao erário com base em decisão de tribunal de contas (RE 636.886/STF) alcança tão somente a fase judicial de cobrança do título extrajudicial, não atingindo os processos de controle externo em trâmite. Até julgamento definitivo em contrário pelo STF, permanece o entendimento do TCU acerca da imprescritibilidade das pretensões de ressarcimento decorrentes de tomadas de contas especiais. (Acórdão 1267/2019-TCU-Plenário, Relator: Min. AROLDO CEDRAZ) 
A suspensão pelo STF das demandas nas quais esteja em questão a prescritibilidade da pretensão de ressarcimento ao erário com base em decisão de tribunal de contas (RE 636.886/STF) alcança tão somente a fase judicial de cobrança do título extrajudicial, não atingindo os processos de controle externo em trâmite. Até julgamento definitivo em contrário pelo STF, permanecem imprescritíveis as pretensões de ressarcimento decorrentes de tomadas de contas especiais. (Acórdão 7930/2018-TCU-Segunda Câmara, Relatora: Min. ANA ARRAES) ¿¿¿.
Por outro lado, especificamente quanto à prescrição da pretensão punitiva, verifica-se que o Acórdão 1441/2016-TCU-Plenário, Relator Ministro Benjamin Zymler, que uniformizou a jurisprudência sobre essa questão, subordinou tal prescrição ao prazo geral indicado no art. 205, do Código Civil, que é de dez anos, contado da data de ocorrência da irregularidade sancionada, nos termos do art. 189, do Código Civil, sendo este prazo interrompido pelo ato que ordenar a citação, a audiência ou a oitiva do responsável.
No caso em exame, não ocorreu a prescrição da pretensão punitiva, uma vez que a irregularidade sancionada ocorreu em 29/12/2010 e o ato de ordenação da citação (Despacho Ministerial à peça 27) ocorreu em 4/8/2020, portanto, menos de 10 anos após a irregularidade.
Assim, diferentemente do entendimento trazido pelos responsáveis, não se configurou a prescrição em relação à competência sancionatória deste Tribuna, bem como prevalece nesta Corte de Contas o entendimento pela imprescritibilidade da pretensão de ressarcimento, concluindo-se pela rejeição da preliminar de prescrição arguida pelos responsáveis.
Argumento 2 (Peça 44, p. 6) :
Os responsáveis alegam que o Sistema de Informação de Atenção Básica (SIAB) , vigente à época e utilizado pela equipe de auditoria do Denasus, não "se mostra suficiente ao levantamento de informações relacionadas à população, impossibilitando, assim, que se pontue quais desses procedimentos de saúde tiveram por beneficiários os cidadãos de origem indígena do município".
Análise do argumento 2: 
Os responsáveis apresentam como pretensa comprovação de suas alegações o Ofício nº 830/SEMSA/2021, de 22/7/2021 (peça 44, p. 13-14) , em que o atual secretário municipal de saúde informa não ser possível ter acesso as informações de 2010 do SIAB, notadamente os atendimentos destinados à população indígena, os quais não eram alimentados por restrição do referido sistema, o que foi disponibilizado apenas a partir de 2013.
Nesse particular, verifica-se que resta caracterizada restrição à defesa, não por se tratar de informação muito pretérita, mas devido às limitações do sistema SIAB à época, o que impede os responsáveis de formularem suas defesas, notadamente listar os atendimentos realizados aos povos indígenas no ano de 2010.
Argumento 3 (Peça 44, p. 6-8) :
Em apertada síntese, na tentativa de justificar o uso de recursos em outros objetos que não aqueles determinados nas normas aplicáveis à espécie, defendem que os recursos foram utilizados no atendimento à população indígena, população essa que não se limita aos aldeados, havendo também população indígena urbana, os quais procuram as unidades de saúde destinadas à população em geral.
Defendem os responsáveis que, devido à extensa população indígena do município, que integram 17 povos (etnias) atendidos, foram realizados, em 2010, atendimentos a uma população de 4.473 indígenas aldeados e 1.834 indígenas urbanos, conforme informação trazida pelos responsáveis por meio de cópia do Ofício nº 166/2021/MRP/DIASI/MRP/DSEI/SESAI/MS, de 21/7/2021 (peça 44, p. 16) .
Informa, ainda, ser "fácil perceber que toda e qualquer unidade médica gerida pelo Município de Lábrea realizava, e ainda realiza, constante atendimento à população indígena das mais diversas etnias que habitam tanto a zona urbana, como a zona rural da localidade".
Prosseguindo, argumentam que, "por óbvio, os profissionais de saúde dessas unidades de atendimento não se limitavam (e ainda não se limitam) ao atendimento de indígenas, pois é impossível para um município tão distante, que constantemente sofre com a carência de profissionais de saúde dispostos a trabalhar nessas localidades, dispor de equipe destinada exclusivamente ao atendimento de nativos".
Na sequência, defendem que "não se pode deixar de dizer que boa parte dos atendimentos realizados por esses profissionais, seja nos postos base, seja no maior hospital público do município, tem por destinatário e como único beneficiário o munícipe de origem indígena, pois estes representam parcela significativa da população".
Análise do argumento 3: 
Primeiramente, cabe rememorar que os responsáveis em questão foram chamados aos autos para justificar suas atuações no uso de recursos destinados ao Incentivo à Atenção Básica dos Povos Indígenas (IAB-PI) , em desvio de objeto, para pagamento de profissionais que não estavam dedicados à prestação dos serviços de Atenção à Saúde às comunidades dos Povos Indígenas. 
Seus argumentos são no sentido de que grande parte da população indígena reside na cidade e outra parte, aldeados, buscam atendimento em unidades de saúde não dedicadas aos povos indígenas. Nesse sentido, segundo os defendentes, os recursos foram utilizados para pagamentos de despesas em outras unidades de saúde e de profissionais não dedicados aos povos indígenas, mas que também atendiam esse público.
 Em 2010, Lábrea/AM tinha 37.701 habitantes. No mesmo ano, o Distrito Sanitário Especial Indígena (DSEI) Médio Rio Purus, localizado no município, atendia uma população indígena de 6.307 pessoas (peça 44, p. 16) , ou seja, a população indígena atendida em Lábrea/AM era equivalente a 16,7% da população total. Destaque-se, ainda, o extenso território daquele município (68.229 km²) , o que corresponde a aproximadamente 12 vezes a área do Distrito Federal, por exemplo. (informações de população e extensão territorial obtidas no sítio do IBGE na internet: https://cidades.ibge.gov.br/brasil/am/labrea/panorama) . 
Apesar de não atender integralmente ao subitem 4.1.2, item 4, do Anexo à Portaria GM/MS 254/2002 e art. 5º, inc. I e II, da Portaria MS 2.656/2007, é razoável afirmar que, diante de tais circunstâncias, havia dificuldades em compor as Equipes Multidisciplinares de Atenção Básica à Saúde Indígena (EMSI) dedicadas exclusivamente aos atendimentos dos povos indígenas, pois aquela população buscava atendimento em outras equipes/unidades.
Entende-se, assim, que tais argumentos podem ser acatados, considerando-se a realidade do município. 
Dos demais requerimentos dos responsáveis Gean Campos de Barros e Moacyr Canizo de Brito Filho
Além dos argumentos apresentados em suas alegações de defesa, eles requerem ainda o seguinte: 
a) Determinar à unidade técnica competente que providencie, com fundamento no princípio da ampla defesa, as oitivas: (1) dos profissionais de saúde cujos pagamentos foram imputados por irregulares por essa Casa de Contas, (2) do Secretário de Saúde Indígena do Ministério da Saúde no ano de 2010; (3) do Coordenador Distrital de Saúde Indígena do DSEI Médio Purus, no ano de 2010; (4) do Secretário Municipal de Saúde no ano de 2010;
b) Conhecer da presente manifestação defensiva para, no mérito, acolhê-la quanto à tese de prescrição da pretensão punitiva destas Contas;
c) Conhecer da presente manifestação defensiva para que, no mérito, não se reconheça a prescrição apontada, acolhê-la com fundamento maior no princípio da verdade real ou material, para julgar as contas dos responsáveis regulares, ainda que com ressalva, nos termos dos art. 15 e 16, I e II da Lei n. 8443/92 e art. 205, 207 e 208 do RITCU.
Análise
Quanto ao requerimento reproduzido na alínea "a" acima, cabe destacar que "no processo de controle externo, não há previsão para a oitiva de testemunhas ou produção de prova pericial eventualmente requeridas pelos responsáveis ou interessados, cabendo à parte apresentar os elementos que entender necessários para demonstrar a boa e regular aplicação de recursos públicos que lhe foram confiados". (Enunciado Acórdão 1292/2018-TCU-Primeira Câmara - rel. min. Bruno Dantas) .
Quantos ao argumento de prescrição da pretensão punitiva, a análise levada a efeito nos itens 39.1 a 39.16 indicam que o prazo de prescrição da pretensão punitiva é indicado no art. 205 do Código Civil, que é de dez anos, conforme Acórdão 1441/2016-TCU-Plenário, Relator Min. Benjamin Zymler, que uniformizou a jurisprudência acerca dessa questão. No caso em exame, não ocorreu a prescrição, uma vez que a irregularidade sancionada ocorreu em 29/12/2010, e o ato de ordenação da citação (Despacho Ministerial à peça 27) ocorreu em 4/8/2020, portanto, menos de 10 anos após a irregularidade.
	No que se refere ao requerimento constante da alínea "c" retro, propõe-se o acatamento, de acordo com a análise constante dos itens 43.1 a 43.3.
CONCLUSÃO
	Em face da análise promovida na seção "Exame Técnico", verifica-se que o Município de Lábrea - AM, ao ser instado a se manifestar, optou pelo silêncio, configurando a revelia, nos termos do § 3º, do art. 12, da Lei 8.443/1992. Porém, conforme análise constante dos itens 33 a 36, propõe-se que se dispense o município de ressarcir seu próprio Fundo de Saúde, na mesma linha do que foi decidido pelo TCU no Acórdão 1045/2020-TCU-Plenário (rel. min. Benjamin Zymler) .
Conclui-se, por fim, por rejeitar os argumentos de prescrição da pretensão punitiva e ressarcitória, bem como o pedido de oitiva de testemunhas e acatar os demais argumentos trazidos por Gean Campos de Barros e Moacyr Canizo de Brito Filho, julgando-se suas contas regulares com ressalva, dando-lhes quitação.
PROPOSTA DE ENCAMINHAMENTO
Diante do exposto, submetemos os autos à consideração superior, propondo ao Tribunal:
considerar revel o Município de Lábrea - AM (CNPJ: 05.830.872/0001-09) , para todos os efeitos, dando-se prosseguimento ao processo, com fulcro no art. 12, § 3º, da Lei 8.443/1992;
dispensar o Município de Lábrea - AM (CNPJ: 05.830.872/0001-09) de restituir ao seu Fundo Municipal de Saúde os recursos do Incentivo de Atenção Básica aos Povos Indígenas (IAB-PI) utilizados em desvio de objeto no ano de 2010; 
acatar parcialmente as alegações de defesa e razões de justificativa apresentadas por Gean Campos de Barros (CPF: XXX.682.572-XX) e Moacyr Canizo de Brito Filho (CPF: XXX.226.162-XX) ;
julgar regulares com ressalva, com fundamento nos arts. 1º, inciso I, 16, inciso II, 18 e 23, inciso II, da Lei 8.443/1992, c/c os arts. 1º, inciso I, 208 e 214, inciso II, do Regimento Interno, as contas dos Srs. Gean Campos de Barros (CPF: XXX.682.572-XX) e Moacyr Canizo de Brito Filho (CPF: XXX.226.162-XX) e do Município de Lábrea - AM (CNPJ: 05.830.872/0001-09) , dando-lhes quitação;
enviar cópia do Acórdão que vier a ser proferido ao Fundo Nacional de Saúde - MS e aos responsáveis, para ciência;
informar ao Fundo Nacional de Saúde - MS e aos responsáveis que a deliberação, acompanhada do Relatório e do Voto que a fundamenta, está disponível para a consulta no endereço www.tcu.gov.br/acordaos, além de esclarecer que, caso requerido, o TCU poderá fornecer sem custos as correspondentes cópias, de forma impressa.
	O representante do Ministério Público junto ao Tribunal de Contas da União (MPTCU) , Procurador Júlio Marcelo de Oliveira, anui à proposta de encaminhamento da SecexTCE ao lançar o seu parecer (peça 50) :
	Em face do saneamento dos autos determinado por Vossa Excelência (peça 27) e da análise das defesas realizadas pela Secretaria de Controle Externo de Tomada de Contas Especial (peças 47-49) , o Ministério Público de Contas, considerando o desvio de objeto (sem débito) detectado pelo Denasus ser anterior à vigência do art. 27, inciso I, da Lei Complementar 141/2012[footnoteRef:2], manifesta-se de acordo com a proposta de encaminhamento oferecida, no sentido de acatar parcialmente as alegações de defesa e as razões de justificativa dos responsáveis, julgar regulares com ressalva as suas contas e dispensar o Município de Lábrea/AM de restituir valores de 2010 ao seu próprio fundo de saúde. [2:  Art. 27.  Quando os órgãos de controle interno do ente beneficiário, do ente transferidor ou o Ministério da Saúde detectarem que os recursos previstos no inciso II do § 3º do art. 198 da Constituição Federal estão sendo utilizados em ações e serviços diversos dos previstos no art. 3o desta Lei Complementar, ou em objeto de saúde diverso do originalmente pactuado, darão ciência ao Tribunal de Contas e ao Ministério Público competentes, de acordo com a origem do recurso, com vistas: I - à adoção das providências legais, no sentido de determinar a imediata devolução dos referidos recursos ao Fundo de Saúde do ente da Federação beneficiário, devidamente atualizados por índice oficial adotado pelo ente transferidor, visando ao cumprimento do objetivo do repasse;] 
                É o Relatório.

Diogo de Mendonça Melim (OAB/DF 35188), representando Moacyr Canizo de Brito Filho (procuração à peça 43) e Gean Campos de Barros (procuração à peça 44, p. 10)

Procurador Júlio Marcelo de Oliveira

TOMADA DE CONTAS ESPECIAL. NÃO COMPROVAÇÃO DAS DESPESAS REALIZADAS COM RECURSOS FEDERAIS. REVELIA. CONTAS IRREGULARES. DÉBITO. MULTA.

TOMADA DE CONTAS ESPECIAL (TCE)

Trata-se de tomada de contas especial (TCE) instaurada pelo Fundo Nacional de Saúde (FNS/MS) , originalmente em desfavor do Município de Lábrea/AM, em razão de não comprovação da regular aplicação dos recursos repassados pela União por meio do FNS /MS, no exercício de 2010.
2.	O valor repassado, na modalidade fundo a fundo, foi de R$ 780.000,00, no período de 1º/1/2010 a 31/12/2010, dos quais foram glosados R$ 603.475,80. A aplicação desses recursos foi auditada pelo Departamento Nacional de Auditoria do SUS (Denasus) , de acordo com o consignado em relatório.
3.	O fundamento para a instauração da TCE foi o pagamento efetuado a profissionais com recursos do Incentivo à Atenção Básica dos Povos Indígenas (IAB-PI) , sem a comprovação da prestação dos serviços de Atenção a Saúde às comunidades dos Povos Indígenas nas áreas, no ano de 2010, solicitados por meio do CA nº . 18, de 12/09/2011.
4.        Em instrução inicial, no âmbito do TCU, a SecexTCE propôs o arquivamento do feito ante a ausência de pressupostos de constituição e de desenvolvimento válido e regular do processo ao concluir que se tratava de desvios de objeto anteriores à Lei Complementar 141/2012. Em situação similar, o TCU, no Acórdão 1045/2020-TCU-Plenário (relator Ministro Benjamin Zymler) , dispensou um município recebedor da obrigação de recompor o seu próprio fundo de saúde. 
5.        A fim de evitar tratamento diferenciado em casos semelhantes em que houve desvio de objeto anteriormente à LC 141/2012, a SecexTCE alvitrou dispensar o município de Lábrea/AM da responsabilidade de recompor o seu próprio fundo de saúde, arquivando-se o processo.
6.	O MPTCU, entretanto, rechaçou a proposta da unidade técnica por entender estarem presentes elementos de constituição e de desenvolvimento válido e regular do processo e ser necessária a promoção das citações dos responsáveis pelas irregularidades identificadas nos autos, dando-se prosseguimento ao feito.
7. 	Em despacho, acolhi a proposta do parquet especializado:
Ante o exposto e com fulcro no art. 157 do Regimento Interno do TCU, acolho o parecer ofertado pelo MP/TCU à peça 26 para restituir os autos à SecexTCE com vistas a que a unidade técnica promova, com a urgência que o caso requer (prescrição da pretensão ocorre em dezembro/2020) , as citações e audiências do Município de Lábrea/AM (CNPJ 05.830.872/0001- 09) , do Sr. Gean Campos de Barros (CPF 599.682.572-49) , na condição de Prefeito durante o período de 29/1/2010 a 29/12/2010, e do Sr. Moacyr Canizo de Brito Filho (CPF 385.226.162-72) , na condição de Secretário de Finanças durante o período de 29/1/2010 a 29/12/2010. (grifos do original) 
8.	Regularmente citados e ouvidos em audiência, o Sr. Gean Campos de Barros, prefeito no período de 29/1/2010 a 29/12/2010 e o Sr. Moacyr Canizo de Brito Filho, Secretário de Finanças no período de 29/1/2010 a 29/12/2010 apresentaram alegações de defesa e razões de justificativa. 
9.	O Município de Lábrea/AM, após comprovação do recebimento do ofício de citação no endereço constante da base de dados da Receita Federal, conforme Aviso de Recebimento dos Correios, permaneceu silente, como fizera na fase interna da TCE, tornando-se revel para todos os efeitos.
10.	Em apertada síntese, a SecexTCE concluiu que o Município de Lábrea/AM deveria ser dispensado da responsabilidade de restituir os valores indevidamente aplicados ao seu próprio fundo a exemplo do que ocorrera no mencionado Acórdão 1045/2020-TCU-Plenário, tendo em vista que a ocorrência dos fatos geradores dos débitos é anterior ao advento da LC 141/2012.
11. 	Entendeu a unidade técnica que os Srs. Gean Campos de Barros e Moacyr Canizo de Brito Filho apresentaram alegações de defesa e razões de justificativa, as quais foram satisfatórias para defender suas atuações no uso de recursos destinados ao Incentivo à Atenção Básica dos Povos Indígenas (IAB-PI) , em desvio de objeto, para pagamento de profissionais que não estavam dedicados à prestação dos serviços de Atenção à Saúde às comunidades dos Povos Indígenas. 
12.	De outro lado, restou demonstrado que não ocorreu a prescrição da pretensão punitiva do TCU suscitada, nos termos do Acórdão 1441/2016-TCU-Plenário (relator Ministro Benjamin Zymler) , em vista de a irregularidade apontada nos autos ter ocorrido em 29/12/2010 e o ato de ordenação da citação ser datado de 4/8/2020, portanto, menos de 10 anos após o cometimento da irregularidade.
13.	Assim propôs a SecexTCE acatar parcialmente as alegações de defesa e razões de justificativa apresentadas pelos Srs. Gean Campos de Barros e Moacyr Canizo de Brito Filho e julgar regulares com ressalva, dando-lhes quitação.
14.	O representante do MPTCU, Procurador Júlio Marcelo de Oliveira, anuiu integralmente à proposta de encaminhamento da unidade técnica.
***
15.	De plano, acolho as análises e conclusões da SecexTCE, endossadas pelo MPTCU, adotando-as como minhas razões de decidir.
16.	De fato, os pagamentos indevidos geradores dos débitos em questão ocorreram antes da edição da Lei Complementar 141/2012, com destaque para o seu art.27:
Art. 27.  Quando os órgãos de controle interno do ente beneficiário, do ente transferidor ou o Ministério da Saúde detectarem que os recursos previstos no inciso II do § 3º do art. 198 da Constituição Federal estão sendo utilizados em ações e serviços diversos dos previstos no art. 3o desta Lei Complementar, ou em objeto de saúde diverso do originalmente pactuado, darão ciência ao Tribunal de Contas e ao Ministério Público competentes, de acordo com a origem do recurso, com vistas: 
I - à adoção das providências legais, no sentido de determinar a imediata devolução dos referidos recursos ao Fundo de Saúde do ente da Federação beneficiário, devidamente atualizados por índice oficial adotado pelo ente transferidor, visando ao cumprimento do objetivo do repasse;
17.	Concordo com as instâncias antecedentes que, dadas as circunstâncias similares, é razoável que o Acórdão 1045/2020-TCU-Plenário (relator Ministro Benjamin Zymler) sirva de parâmetro para dispensar o Município de Lábrea/AM da responsabilidade de restituir os valores indevidamente aplicados ao seu próprio fundo.
18.	Quanto aos Srs. Gean Campos de Barros, prefeito no período de 29/1/2010 a 29/12/2010 e o Sr. Moacyr Canizo de Brito Filho, Secretário de Finanças no período de 29/1/2010 a 29/12/2010, ressalvada a não ocorrência da pretensão punitiva deste Tribunal, explicitada no item 12 supra, devem ser acolhidas as defesas apresentadas em relação aos pagamentos feitos a profissionais de saúde que não estavam dedicados à prestação dos serviços de Atenção à Saúde às comunidades dos Povos Indígenas.
19. 	Os responsáveis alegaram que o atendimento de grande parte da população indígena residente na cidade e dos aldeados dá-se muitas vezes em unidades de saúde diversas das dedicadas aos povos indígenas. Nesse contexto, os recursos foram realmente destinados a pagamentos de despesas realizadas em outras unidades de saúde e de profissionais não dedicados aos povos indígenas, mas que, na verdade, prestam também serviços médicos a esse público.
20.	A SecexTCE ressalta os seguintes aspectos que são sobremaneira relevantes na instrução transcrita no relatório precedente: 
Em 2010, Lábrea/AM tinha 37.701 habitantes. No mesmo ano, o Distrito Sanitário Especial Indígena (DSEI) Médio Rio Purus, localizado no município, atendia uma população indígena de 6.307 pessoas (peça 44, p. 16) , ou seja, a população indígena atendida em Lábrea/AM era equivalente a 16,7% da população total. Destaque-se, ainda, o extenso território daquele município (68.229 km²) , o que corresponde a aproximadamente 12 vezes a área do Distrito Federal, por exemplo. (informações de população e extensão territorial obtidas no sítio do IBGE na internet: https://cidades.ibge.gov.br/brasil/am/labrea/panorama) .
21.	Diante desse cenário, assiste razão aos responsáveis quando demonstram a impossibilidade de direcionar essa prestação de serviços médicos para população específica, o que consequentemente dificulta a formação de Equipes Multidisciplinares de Atenção Básica à Saúde Indígena (EMSI) dedicadas exclusivamente aos atendimentos dos povos indígenas, pois essa população-alvo rejeita tal exclusividade.
        Em face do exposto, Voto por que seja adotado o Acórdão que ora submeto ao escrutínio do Colegiado.
TCU, Sala das Sessões, em 23 de novembro de 2021.
RAIMUNDO CARREIRO 
Relator